臺灣屏東地方法院刑事判決　　　　　　 110年度金訴字第76號
公　訴　人　臺灣屏東地方檢察署檢察官
被　　　告　黃訓杰


上列被告因詐欺等案件，經檢察官提起公訴（110 年度偵字第39
46號），被告於本院審理程序中，就被訴事實為有罪之陳述，經
告知簡式審判程序之旨，並聽取當事人之意見後，經本院合議庭
裁定由受命法官獨任進行簡式審判程序，判決如下：
    主      文
黃訓杰犯三人以上共同詐欺取財罪，處有期徒刑陸月。
    事實及理由
一、本件被告黃訓杰所犯係死刑、無期徒刑、最輕本刑為3 年以
    上有期徒刑以外之罪，其於準備程序中就前揭被訴事實為有
    罪之陳述，經法官告知簡式審判程序之旨，並聽取其與公訴
    人之意見後，由本院合議庭裁定進行簡式審判程序，合先敘
    明。
二、本院認定被告黃訓杰之犯罪事實及證據，除證據欄應補充「
    被告於本院準備程序及審理中之自白」為證據外，餘均與檢
    察官起訴書之記載相同，茲引用之（如附件）。
三、論罪科刑：
  ㈠核被告所為，係犯刑法第339 條之4 第1 項第2 款之三人以
    上共同詐欺取財罪、同法第339 條之2 第1 項之非法由自動
    付款設備取財罪及洗錢防制法第14條第1 項之一般洗錢罪。
    至公訴意旨認被告亦構成刑法第339 條之4 第1 項第1 款「
    冒用公務員名義犯之」之加重要件，惟本件詐欺集團成員固
    有冒充「臺北市政府警察局士林分局警官」之公務員名義，
    但佐以詐欺集團採取之詐欺手法多元，非必以冒用公務員方
    式為之，且詐欺集團分工精細，被告於集團內所擔任之工作
    為底層之車手，非屬集團核心成員，其雖知有3 人以上之人
    共同為詐欺取財行為，但被告並未與被害人有何接觸，業據
    被告自陳在卷（本院卷第39頁），對其餘詐欺集團成員是否
    確有假冒公務員名義對被害人行騙，自無從知悉。是以，本
    件並無積極證據足認被告知悉詐欺集團成員所使用之具體詐
    騙手法；換言之，上開冒用公務員名義詐欺之行為，並未於
    被告共同犯意之預見之中，其自無庸對此加重要件共負刑責
    ，公訴意旨認被告所犯亦屬刑法第339 條之4 第1 項第1 款
    之冒用公務員名義詐欺取財犯行，尚有未洽，惟此尚不涉及
    法條、罪刑變更，僅係加重條件之減縮，尚無礙被告防禦權
    行使，爰逕予更正。
  ㈡按共同實行犯罪行為之人，在合同意思範圍以內，各自分擔
    犯罪行為之一部，相互利用他人之行為，以達其犯罪之目的
    者，即應對於全部所發生之結果，共同負責，不問犯罪動機
    起於何人，亦不必每一階段犯行，均經參與；再關於犯意聯
    絡，不限於事前有所協議，其於行為當時，基於相互之認識
    ，以共同犯罪之意思參與者，亦無礙於共同正犯之成立，且
    數共同正犯之間，原不以直接發生犯意聯絡者為限，即有間
    接之聯絡者，亦包括在內；而詐欺集團成員，以分工合作之
    方式，各自分擔犯罪行為之一部，相互利用他人之行為，以
    達詐欺取財之目的，即應負共同正犯責任，不必每一階段犯
    行均經參與，且犯意之聯絡，亦不以直接發生者為限，其有
    間接之聯絡者，亦屬之（最高法院28年上字第3110號、85年
    度台上字第6220號、97年度台上字第2946號判決意旨參照）
    。經查：本案之詐欺取財犯行模式，如附件起訴書犯罪事實
    欄所述，固無證據可證明被告有直接以電話聯絡而詐欺被害
    人，然被告聽從詐騙集團成員之指示，前往被害人放置存摺
    及提款卡之地點拿取上開物品後，即持之前往自動櫃員機提
    領本案款項，復將該筆款項交予詐騙集團指定之取水車手，
    可見被告所為亦係本案詐欺集團犯罪計畫不可或缺之重要環
    節，被告自應就其所參與本案犯行所生之全部犯罪結果共同
    負責。是以被告與該詐騙集團其餘真實姓名年籍不詳之成年
    成員，就本案犯行間，具有犯意聯絡及行為分擔，應論以共
    同正犯。
  ㈢被告所犯上開3 罪間，應認係一行為觸犯數罪名，為想像競
    合犯，依刑法第55條前段規定，從一重論以刑法第339 條之
    4 第1 項第2 款之三人以上共同詐欺取財罪處斷。
  ㈣又刑法第339 條之4 第1 項第2 款之三人以上共同犯詐欺取
    財罪，法定刑為1 年以上7 年以下有期徒刑，刑度非輕，然
    本院衡酌被告非本案詐欺集團核心人物，於本案詐欺犯行中
    亦未取得利益，且被告已坦承犯行，並於審理中與被害人達
    成和解，並給付完畢，有本院和解筆錄、郵政匯票申請書在
    卷可佐，犯後態度尚可，因認被告倘依最低法定刑論處猶嫌
    過重，在客觀上足以引起一般人同情，非無可憫恕之處，爰
    依刑法第59條之規定酌減其刑。再按想像競合犯之處斷刑，
    本質上係「刑之合併」。其所謂從一重處斷，乃將想像競合
    犯組成之評價上數罪，合併為科刑一罪，其所對應之刑罰，
    亦合併其評價上數罪之數法定刑，而為一個處斷刑。易言之
    ，想像競合犯侵害數法益者皆成立犯罪，論罪時必須輕、重
    罪併舉論述，同時宣告所犯各罪名，包括各罪有無加重、減
    免其刑之情形，亦應說明論列，量刑時併衡酌輕罪部分量刑
    事由，評價始為充足，然後依刑法第55條前段規定「從一重
    處斷」，非謂對於其餘各罪可置而不論。因此，法院決定處
    斷刑時，雖以其中最重罪名之法定刑，做為裁量之準據，惟
    於裁量其輕重時，仍應將輕罪合併評價在內（最高法院108
    年度台上字第4405、4408號判決意旨參照）。準此，洗錢防
    制法第16條第2 項規定：「犯前2 條之罪，在偵查或審判中
    自白者，減輕其刑。」是被告於本院審理時自白洗錢犯行，
    合於洗錢防制法第16條第2 項規定，原應對被告減輕其刑，
    惟被告就上開犯行，係從一重論處三人以上共同犯詐欺取財
    罪，是其此部分想像競合輕罪得減刑部分，本院於依照刑法
    第57條量刑時，將併予審酌。
  ㈤爰審酌被告正值壯年且具有工作能力，智力肢體均健全，不
    思自食其力賺取金錢，僅因貪圖小利，即為本案詐欺、非法
    由自動付款設備取財及洗錢行為，足見其法治觀念不佳，侵
    害被害人之財產法益，所為誠值非難；惟念其犯後坦承犯行
    ，犯後態度尚可，且已與被害人達成和解並賠償損害，業如
    前述，暨參酌其前科素行（見卷附臺灣高等法院被告前案紀
    錄表）、犯罪之動機、目的、手段，並考量被告自陳為高職
    畢業之智識程度，現為一般作業員，每月收入約新臺幣5 萬
    元，未婚，無子女之家庭生活狀況（見本院卷第52頁）等一
    切情狀，量處如主文所示之刑。
四、沒收：
    被告於本院審理時陳稱：我本案未取得報酬，亦無從中抽成
    等語（見本院卷第39、52頁），且依現存訴訟資料，尚無法
    證明被告已取得任何報酬，依罪疑有利於被告原則，自難認
    被告已因本案犯罪取得犯罪所得，自無庸宣告沒收。
據上論斷，應依刑事訴訟法第273 條之1 第1 項、第284 條之1
、第299 條第1 項前段，判決如主文。
本案經檢察官李忠勳提起公訴，檢察官曾馨儀到庭執行職務。
中    華    民    國   110    年    10    月    19    日
                  刑事第六庭    法  官  蕭筠蓉
以上正本證明與原本無異。
如不服本判決應於收受判決後20日內向本院提出上訴書狀，並
應敘述具體理由；其未敘述上訴理由者，應於上訴期間屆滿後
20日內向本院補提理由書（均須按他造當事人之人數附繕本）
「切勿逕送上級法院」。
中    華    民    國   110    年    10    月    19    日
                                書記官  林依靜
附錄本判決論罪科刑法條：
刑法第339條之2第1項
意圖為自己或第三人不法之所有，以不正方法由自動付款設備取
得他人之物者，處3 年以下有期徒刑、拘役或30萬元以下罰金。
刑法第339條之4第1項第2款
犯第339 條詐欺罪而有下列情形之一者，處1 年以上7 年以下有
期徒刑，得併科1 百萬元以下罰金：
二、三人以上共同犯之。
洗錢防制法第14條第1項
有第二條各款所列洗錢行為者，處7 年以下有期徒刑，併科新臺
幣5 百萬元以下罰金。
前項之未遂犯罰之。
前二項情形，不得科以超過其特定犯罪所定最重本刑之刑。
　
【附件】
臺灣屏東地方檢察署檢察官起訴書
                                    110 年度偵字第3946號
    被      告  黃訓杰
　
上列被告因違反洗錢防制法等案件，業經偵查終結，認應提起公
訴，茲將犯罪事實及證據並所犯法條分敘如下：
        犯罪事實
一、黃訓杰於民國109 年11月11日前某日某時許，經真實姓名年
    籍不詳，綽號「刀仔」（下稱「刀仔」）之成年人告知如代
    為提領金融帳戶內之款項，即可獲得新臺幣（下同）1,000
    至2,000 元不等之報酬，雖可預見其所提領之款項極可能為
    詐欺犯罪所得，且可能因此提款行為使犯罪行為人藉以掩飾
    或隱匿詐欺犯罪所得之來源、去向，以逃避刑事追訴之用，
    竟意圖為自己不法之所有，基於縱代為提領之款項為詐欺犯
    罪所得，提領此等款項即足掩飾、隱匿詐欺犯罪所得之來源
    、去向，亦不違背其本意之3 人以上共同冒用公務員名義詐
    欺取財、以不正方法由自動付款設備取得他人之物、洗錢之
    不確定故意，先由同詐騙集團不詳成員於109 年11月11日13
    時6 分許，致電傅炳春，假冒為臺北市政府警察局士林分局
    警官，佯稱其帳戶遭人冒用，需出庭應訊，如不出庭則需交
    付存摺及提款卡云云，致傅炳春陷於錯誤，依指示將其所申
    辦之第一商業銀行帳號00000000000 號帳戶（下稱本案帳戶
    ）及臺灣銀行帳號0000000000000 號帳戶之存摺及提款卡放
    置於屏東縣竹田鄉三和路某福德祠旁，黃訓杰迅即於同日13
    時22分許前往拿取前開存摺及提款卡，嗣並於同日14時22分
    許，持本案帳戶之提款卡，插入址設屏東縣○○市○○路
    000 號之第一商業銀行旁自動櫃員機且輸入密碼，而冒充為
    有權提款之人，以此不正方法提領99,000元得逞後交與真實
    姓名年籍不詳，受「刀仔」指示收取款項之成年取水車手。
二、案經屏東縣政府警察局潮州分局報告偵辦。
        證據並所犯法條
一、上揭犯罪事實，業據被告黃訓杰於警詢時及偵查中均坦承不
    諱，核與證人即被害人傅炳春、證人蔡源於警詢時證述情
    節均大致相符，並有第一商業銀行灣內分行109 年11月18日
    一灣內字第00168 號函附資金往來明細資料、內政部警政署
    反詐騙諮詢專線紀錄表各1 份、監視器錄影畫面翻拍照片22
    張及車輛詳細資料報表2 紙在卷可稽，足認被告之自白與事
    實相符，其犯嫌洵堪認定。
二、核被告所為，係犯刑法第339 條之4 第1 項第1 款、第2 款
    之3 人以上共同冒用公務員名義詐欺取財罪嫌、同法第339
    條之2 第1 項之非法由自動付款設備取財罪嫌及洗錢防制法
    第14條第1 項之洗錢罪嫌。被告就提領被害人款項所為之3
    人以上共同共同冒用公務員名義詐欺取財罪、非法由自動付
    款設備取財罪及洗錢罪，具局部同一性，以達不法取得被害
    人財物之單一犯罪目的，各形式上獨立之行為，彼此之間具
    有全部或一部不可分割之一致性或事理上之關聯性，且依一
    般社會通念，認應評價為一行為，而屬想像競合犯，請依刑
    法第55條規定從一重之洗錢罪處斷。被告固有為本案犯行，
    惟尚乏積極證據證明被告就此獲有報酬或因此免除債務，無
    從遽認被告有何實際獲取之犯罪所得，請不予宣告沒收。
三、依刑事訴訟法第251 條第1 項提起公訴。
    此  致
臺灣屏東地方法院
中    華    民    國   110    年    7     月    30    日
                              檢  察  官  李忠勲
本件正本證明與原本無異
中    華    民    國   110    年    8     月    6     日
                              書  記  官  郭潔兒